【裁判字號】    98,上訴,870
【裁判日期】    980428
【裁判案由】    家暴殺人未遂等
【裁判全文】
臺灣高等法院刑事判決                 98年度上訴字第870號
上  訴  人  臺灣宜蘭地方法院檢察署檢察官
上  訴  人
即  被  告  甲○○
選任辯護人  李秋銘律師
            黃金亮律師
上列上訴人因家暴殺人未遂等案件，不服臺灣宜蘭地方法院97年
度訴字第394號，中華民國97年12月26日第一審判決（起訴案號
：臺灣宜蘭地方法院檢察署97年度偵字第2280號），提起上訴，
本院判決如下：
    主  文
原判決撤銷。
甲○○犯違反保護令罪，處有期徒刑壹年貳月。
    事  實
一、甲○○與乙○○前為夫妻關係，為家庭暴力防治法第3條第1
    款所規定之家庭成員關係，甲○○前於民國96年11月15日凌
    晨1時30分許，在宜蘭縣冬山鄉○○路311號住處，持刀砍向
    乙○○，因乙○○閃避而未遂，而為家庭暴力行為，經臺灣
    宜蘭地方法院於96年12月13日，以96年度家護字第319號裁
    定核發民事通常保護令，命甲○○不得對乙○○實施身體或
    精神上不法侵害之行為、不得為騷擾行為及遠離乙○○在宜
    蘭市五結鄉○○○路9號3樓住所及宜蘭縣冬山鄉○○路70巷
    16號工作處所，該保護令之有效期間為10月。2人後於96年
    11月22日協議離婚。乙○○因深受家庭暴力之害，未敢讓甲
    ○○得知其住所，致甲○○心生不滿，竟基於傷害及違反前
    開民事通常保護令之犯意，在上開保護令有效期間之97年5
    月18日上午10時30分許，前往乙○○上開工作處所即江炎生
    住處，持狀似檳榔刀之利刃1把，自後門進入上址廚房內，
    與乙○○商議子女探視問題，雙方一言不合，發生爭執，甲
    ○○即持刀朝乙○○胸部揮劃，因江炎生自後抱住甲○○阻
    止，僅刀尖劃破乙○○外著襯衫，並造成乙○○胸口擦傷，
    乙○○驚煌間跑向該址前門庭院，甲○○復追躡而至，續而
    揮刀攻擊乙○○，因乙○○伸手抵擋，復造成其左手第2指
    遭尖刀割傷約1.5公分之撕裂傷，嗣經江炎生大聲呼救，甲
    ○○始罷手離去。
二、案經乙○○訴由宜蘭縣政府警察局羅東分局報請台灣宜蘭地
    方法院檢察署檢察官偵查起訴。
    理  由
一、訊據上訴人即被告甲○○坦承有上開違反保護令之事實，惟
    否認有何傷害犯意，辯稱：伊當時係持鐵片，沒有持尖刀刺
    告訴人乙○○，告訴人受傷係伊不小心以鐵片劃到云云。惟
    查：上開被告持刀攻擊傷害告訴人之事實，業據告訴人於偵
    查中及原審審理時指證結證在卷（見偵字第2280號卷第13、
    14頁，原審卷第103至107頁），核與證人江炎生於偵查中之
    證述（同上偵卷第14頁）若合符節。告訴人胸口、左手第2
    指受傷之事實，並有羅東聖母醫院出具之受理疑似家庭暴力
    事件驗傷診斷書（警卷第18、19頁）、97年9月11日天羅聖
    民字第829號函文及所附急診檢傷紀錄、告訴人胸前及左手
    第2指傷勢照片、97年9月26日天羅聖民字第873號函文可參
    （原審卷第46至51頁、第55頁），另有告訴人當時遭刀劃破
    之襯衫1件扣案可資佐證。而依上述羅東聖母醫院出具之函
    文載明：告訴人左食指之傷勢為切面規則狀之撕裂傷。另上
    開衣服經原審勘驗結果，該襯衫於胸前第二顆鈕扣下方位置
    有破損，為不規則之裂痕，該裂痕上方一道棕色刮痕，刮痕
    長度約2.5公分，自刮痕由上而下延伸至破損位置終點長度
    約4公分等情，製有勘驗筆錄在卷，並有勘驗照片8張附卷可
    稽（見原審卷第95頁、115至118頁）。另有告訴人指認與被
    告所持同款型之刀器照片1張在卷可參（見警卷第22頁）。
    故依告訴人於案發時所著衣服破損情形，及左手第2指切面
    規則撕裂傷觀之，研判應係利刃揮劃造成無訛，足徵告訴人
    及證人江炎生指證被告當時確實有持刀子攻擊告訴人乙情，
    自有所本。被告辯稱僅持鐵片不小心劃到告訴人云云，不足
    採信。至告訴人及證人江炎生雖均指稱：被告係持刀刺向告
    訴人胸口云云。然告訴人傷勢及所著襯衫之破損，係利刃揮
    劃造成，已如上述，且觀之卷附告訴人所著襯衫破損情形相
    片可知，該衣服質地輕薄、穿著時猶屬貼身，設若上述襯衫
    破損，係遭被告持卷附告訴人所指同型刀子刺破，衡情刀尖
    應已刺穿沒入胸膛，造成嚴重創口，而非止於胸部輕微擦傷
    。從而，案發時被告應係持持刀揮劃攻擊告訴人，而非刺向
    被害人，亦堪以認定。告訴人及證人江炎生關於持刀刺殺部
    分之說詞，核與卷存事證不符，殊難執為不利於被告之認定
    。此外，復有臺灣宜蘭地方法院法院96年度家護字第319號
    通常保護令附卷可資佐證。事證明確，被告事實欄所載之傷
    害犯行應堪認定。
二、核被告所為，係犯刑法第277條第1項之傷害罪及家庭暴力防
    治法第61條第1款、第2款及第4款之違反保護令罪。被告以
    一之行為，同時觸犯前揭2罪名，為想像競合犯，依刑法第5
    5條之規定，從一重之違反保護令罪處斷。公訴意旨雖指被
    告持刀刺向告訴人之行為涉犯刑法第271條第3項、第1項之
    殺人未遂罪。惟查，殺人未遂與傷害之區別，本視加害人有
    無殺意為斷，被害人受傷之程度，被害人受傷處所是否為致
    命部位，及傷痕多寡，輕重如何，僅足供認定有無殺意之參
    考，究不能據為區別殺人未遂與傷害之絕對標準，故不能僅
    因被害人受傷之位置係屬人體要害，即認定加害人自始即有
    殺害被害人之犯意。查被告當時係持狀似檳榔刀器揮劃傷害
    告訴人2次，1次在胸口，1次係告訴人伸手阻擋，並非逕朝
    告訴人胸口刺殺，而告訴人胸口所受之傷，僅係擦傷，手掌
    所受之傷害則為1.5公分撕裂傷，並非嚴重刀傷及致命傷，
    均如上述，就其行為手段，及造成被害人傷勢程度而言，尚
    非兇惡，已難遽認出於殺人犯意。不惟如此，被告為男姓，
    告訴人為弱女，以體型上之優勢，又手持利刃，設若被告自
    始出於殺人之犯意，在僅有屆84歲高齡之江炎生在場之情況
    ，欲貫撤其殺意，殊非江炎生得以阻擋，縱令江炎生曾大聲
    呼救，亦屬緩不濟急，然被告並未一再施以重手，即主動逃
    離，可見其主觀上應無殺害告訴人之犯意。至被告雖口稱「
    殺死你」等語，惟既與其手段並不相當，核屬傷害行為時口
    中所出震懾示威對方之語，自難執為具有殺意之認定。綜此
    ，被告所行為應止於傷害無誤，起訴法條，容屬誤會，自應
    予變更，附此敘明。原審據以論罪科刑，原非無見，惟被告
    係持刀揮劃傷害告訴人，原審認定係刺向被害人，告訴人左
    手受傷之部位為左手第2指，並非手掌，均與卷存事證不符
    。檢察官上訴仍指被告持刀刺向告訴人胸口，係犯殺人未遂
    罪嫌；及被告上訴否認持刀，雖均無理由，惟於審判決既有
    上述可議，即屬無從維持，應本院予以撤銷改判，爰審酌被
    告一再對告訴人施以家庭暴力不知悛悔，無視民事保護令之
    宣告，其動輒持刀威嚇、傷害告訴人之手段，危害程度非淺
    、生活狀況、智識程度、其行為對告訴人所造成身心之傷害
    ，犯罪後猶飾卸之態度等一切情狀，量處主文第2項所示之
    刑。被告所使用之刀器，未扣案，復查有證據證明為被告所
    有，又非屬違禁物，爰不為沒收之諭知，附此敘明。
據上論斷，應依刑事訴訟法第369條第1項前段、第299條第1項前
段、第300條，家庭暴力防治法第61條第1項第1款，刑法第11條
、第277條第1項、第55條，刑法施行法第1條之1，判決如主文。
本案經檢察官王清杰到庭執行職務。
中    華    民    國    98    年    4     月    28    日
                  刑事第二十二庭審判長法  官  何菁莪
                                      法  官  洪于智
                                      法  官  江振義
以上正本證明與原本無異。
檢察官如不服本判決，應於收受送達後十日內向本院提出上訴書
狀，其未敘述上訴之理由者並得於提起上訴後十日內向本院補提
理由書（均須按他造當事人之人數附繕本）。
被告不得上訴。
                                      書記官  陳韋杉
中    華    民    國    98    年    4     月    29    日
附錄本案論罪科刑法條全文：
家庭暴力防治法第61條
違反法院依第14條第1項、第16條第3項所為之下列裁定者，為本
法所稱違反保護令罪，處3年以下有期徒刑、拘役或科或併科新
臺幣10萬元以下罰金：
一、禁止實施家庭暴力。
二、禁止騷擾、接觸、跟蹤、通話、通信或其他非必要之聯絡行
    為。
三、遷出住居所。
四、遠離住居所、工作場所、學校或其他特定場所。
五、完成加害人處遇計畫。
中華民國刑法第277條
傷害人之身體或健康者，處3年以下有期徒刑、拘役或1千元以下
罰金。


司法院資訊處製作；財團法人民間司法改革基金會備份。
